【裁判字號】    95,台非,92
【裁判日期】    950504
【裁判案由】    違反毒品危害防制條例
【裁判全文】
最高法院刑事判決                九十五年度台非字第九二號
    上  訴  人  最高法院檢察署檢察總長
    被      告  甲○○
                        149.
上列上訴人因被告違反毒品危害防制條例案件，對於台灣台中地
方法院中華民國九十五年一月十五日第一審確定裁定（九十五年
度毒聲字第五七號，聲請案號：台灣台中地方法院檢察署九十五
年度聲觀字第六七號），認為違法，提起非常上訴，本院判決如
下：
    主  文
原裁定撤銷。
檢察官之聲請駁回。
    理  由
非常上訴理由稱：「按判決不適用法則或適用不當者，為違背法
令，刑事訴訟法第三百七十八條定有明文。又按觀察、勒戒或強
制戒治執行完畢釋放後，五年內再犯第十條之罪者，檢察官或少
年法院應依法追訴或裁定交付審理，毒品危害防制條例第二十三
條第二項亦有明文。經查：本件被告甲○○基於施用第二級毒品
安非他命之概括犯意，自民國九十五年一月十四日上午十時三十
分起，至同日下午五時許止，在台中市西區○○○○街四十一號
住處，連續施用第二級毒品安非他命二次。嗣為警依法採其尿液
送驗，呈毒品安非他命陽性反應，有中山醫學大學附設醫院藥物
濫用檢測中心尿液檢驗報告一紙在卷可稽。惟查被告前因施用毒
品案件，經台灣新竹地方法院以八十九年度毒聲字第八號裁定強
制戒治一年，復經同法院裁定停止強制戒治並付保護管束，嗣又
經同法院裁定撤銷停止戒治，於九十年三月十日強制戒治執行完
畢，此有全國施用毒品案件紀錄表可稽。被告於上開強制戒治執
行完畢後，五年內再犯同條例第十條之罪者，應由檢察官依法追
訴，惟台灣台中地方法院檢察署檢察官誤向原審聲請裁定令被告
入勒戒處所施以觀察、勒戒，原審未察，遽裁定令被告入勒戒處
所施以觀察、勒戒。揆諸首開說明，原裁定自有不適用法則及適
用法則不當之違法。案經確定，爰依刑事訴訟法第四百四十一條
、第四百四十三條規定提起非常上訴，以資糾正。」等語。本院
按判決不適用法則或適用不當者，為違背法令，刑事訴訟法第三
百七十八條定有明文。又對於毒品危害防制條例所規定之觀察、
勒戒及強制戒治等事項所為之裁定，乃拘束身體、自由之保安處
分，與科刑判決有同等效力，於裁定確定後，如有違法，自得提
起非常上訴。另觀察、勒戒或強制戒治執行完畢釋放後，五年內
再犯該條例第十條之罪者，檢察官或少年法院應依法追訴或裁定
交付審理，毒品危害防制條例第二十三條第二項亦有明文。本件
原裁定以被告基於施用第二級毒品安非他命之概括犯意，自九十
五年一月十四日上午十時三十分起，至同日下午五時許止，在台
中市西區○○○○街四十一號住處，連續施用第二級毒品安非他
命二次，經檢察官聲請，因而依毒品危害防制條例第二十條第一
項之規定，裁定被告施用第二級毒品，應入勒戒處所觀察、勒戒
。惟查被告前因施用毒品案件，經台灣新竹地方法院以八十九年
度毒聲字第八號裁定強制戒治一年，復經同法院裁定停止強制戒
治並付保護管束，嗣又經同法院裁定撤銷停止戒治，於九十年三
月十日強制戒治執行完畢，此有全國施用毒品案件紀錄表可稽。
被告於上開強制戒治執行完畢後，五年內再犯同條例第十條之罪
，自應由檢察官依法追訴，原審不察，依檢察官之聲請裁定令被
告入勒戒處所施以觀察、勒戒，揆諸首開說明，原裁定有適用法
則不當之違背法令，且於被告不利。（被告施用第二級毒品，業
經台灣台中地方法院檢察署檢察官於九十五年三月三日，以九十
五年度毒偵字第三一六號聲請簡易判決處刑）。案經確定，非常
上訴意旨執以指摘，為有理由，應由本院將原裁定撤銷並駁回檢
察官之聲請，以資救濟。
據上論結，應依刑事訴訟法第四百四十七條第一項第一款，判決
如主文。
中    華    民    國  九十五  年    五    月    四    日
                      最高法院刑事第十二庭
                          審判長法官  林  永  茂
                                法官  洪  文  章
                                法官  蘇  振  堂
                                法官  蕭  仰  歸
                                法官  何  菁  莪
      本件正本證明與原本無異
                                      書  記  官
中    華    民    國  九十五  年    五    月    九    日
                                                      Ｊ


司法院資訊處製作；財團法人民間司法改革基金會備份。
